臺灣高等法院刑事裁定
109年度抗字第1256號
抗  告  人  呂理銘




上列抗告人即受刑人因聲請定其應執行刑案件，不服臺灣桃園地
方法院中華民國109年6月30日裁定（109年度聲字第2278號），
提起抗告，本院裁定如下：
    主  文
抗告駁回。
    理  由
一、原裁定意旨略以：本件受刑人呂理銘因違反毒品危害防制條
    例案件，經原審判決如原裁定附表所示之罪刑確定，有本院
    被告前案紀錄表及判決書在卷可稽。而原裁定附表所示各該
    有期徒刑，部分屬得易科罰金，其餘則為不得易科罰金，合
    於刑法第50條第1項但書第1款之情形，依刑法第50條第2項
    規定，須經受刑人請求檢察官聲請定其應執行之刑，始得依
    刑法第51條規定定之。茲受刑人請求檢察官聲請就附表所示
    之罪刑，合併定其應執行之刑，有聲請定應執行刑調查表1
    紙在卷可憑，原審審核認檢察官之聲請為正當，應予准許。
    原審以其各罪宣告刑為基礎，定該部分應執行刑，且原審定
    應執行刑，除不得逾越刑法第51條第5款所定法律之外部界
    限外，即不得重於附表編號1至編號7所示罪刑之總和外（有
    期徒刑3年6月），亦應受內部界限之拘束，爰依刑事訴訟法
    第477條第1項，刑法第50條第2項、第53條、第51條第5款規
    定，就受刑人所犯如附表所示之各罪刑，合併定其應執行刑
    為有期徒刑2年8月。又本件所定應執行刑，若有已執行完畢
    ，自應由檢察官於執行時予以扣除之，附此敘明等語。
二、抗告意旨略以：
　㈠本件原裁定7罪僅小幅減少10月之量刑實屬過苛，刑事審判有
    罪判決之科刑輕重應符合罪刑相當原則，按刑法第51條數罪
    併罰定應行刑之立法精神係限制加重原則，而非累加方式加
    總其應執行刑，並考量人之生命有限，酌定罪刑相當原則，
    在多數犯罪定刑下，應有責任遞減原則之適用，以符法律正
    義。
　㈡再實施新法以來，各級法院中對其罪犯所判之例參照如下：①
    新北地院106年度更壬字第4082號吸食毒品罪16條，共判處8
    3個月，業經定應執行刑1年4月；②基隆法院96年度易字第53
    8號多數竊盜判處8月，合乎減刑，減為4月，計38件，合計
    處刑12年8月，定應執行刑為3年；③基隆法院105年執更乙字
    第1120號刑事判決毒品轉讓罪9件，計16年6月，定應執行刑
    為4年2月；④高等法院105年度訴字第84號，偽文84件，竊盜
    58件，共判53年4月，定應執行刑為4年4月；⑤新北法院105
    年訴字第1309號判決詐欺1年4月計18次、詐欺1年2月計2次
    、詐欺1年1月計10次，共判37年2月，定應執行刑為3年2月
    。又法律上所規定界限尚應受比例原則、公平正義原則規定
    ，使其結果實質相當，俾與立法體旨相契合。
　㈢抗告人即受刑人呂理銘（下稱受刑人）所犯施用毒品罪為自
    戕行為，並無侵害他人法益，對於他人生命、身體、財產等
    法益，尚無明顯而重大之實害，及施用毒品者均有相當程度
    之成癮性與心理依賴，其犯罪心態與一般刑事犯罪之本質並
    不相同，應側重適當之醫學治療及心理矯治為宜。
　㈣綜上，受刑人數罪併罰部分係同一性無害他人，然刑事罪責
    相較於殺人、強盜等重罪科刑卻不遑多讓，並不公平。
　㈤我國採寬嚴並進之刑事政策，期在有效壓制犯罪，另一方面
    對於危害社會較輕微之犯罪，或有可能改善之犯罪採緩和之
    刑事政策，不採刑罰應報主義，而著重在矯治與教化功能。
    為此，受刑人懇請本於公平正義，衡酌責任遞減、限制加重
    、比例原則，賜予受刑人公平裁定，給予悔過機會云云。
三、按數罪併罰之定應執行之刑，係出於刑罰經濟與責罰相當之
    考量，並非予以犯罪行為人或受刑人不當之利益，為一種特
    別的量刑過程。相較於刑法第57條所定科刑時應審酌之事項
    係對一般犯罪行為之裁量，定應執行刑之宣告，乃對犯罪行
    為人本身及所犯各罪之總檢視。除應考量行為人所犯數罪反
    應出之人格特性，並應權衡審酌行為人之責任與整體刑法目
    的及相關刑事政策，在量刑權之法律拘束性原則下，依刑法
    第51條第5 款之規定，採限制加重原則，以宣告各刑中之最
    長期為下限，各刑合併之刑期為上限，但最長不得逾30年，
    資為量刑自由裁量權之外部界限，並應受法秩序理念規範之
    比例原則、平等原則、責罰相當原則、重複評價禁止原則等
    自由裁量權之內部抽象價值要求界限之支配，使以輕重得宜
    ，罰當其責，俾符合法律授與裁量權之目的，以區別數罪併
    罰與單純數罪之不同，兼顧刑罰衡平原則。個案之裁量判斷
    ，除非有全然喪失權衡意義或其裁量行使顯然有違比例、平
    等諸原則之裁量權濫用之情形，否則縱屬犯罪類型雷同，仍
    不得將不同案件裁量之行使比附援引為本案之量刑輕重比較
    ，以視為判斷法官本於依法獨立審判之授權所為之量刑裁奪
    有否裁量濫用之情事。此與所謂相同事務應為相同處理，始
    符合比例原則與平等原則之概念，迥然有別（最高法院100
    年度台上字第21號判決意旨參照）。又法院定執行刑時，茍
    無違法律之內、外部界限，其應酌量減輕之幅度為何，實乃
    裁量權合法行使之範疇，自不得遽指違法（最高法院102年
    度台抗字第932號裁定意旨參照）。
四、經查：
　㈠本件受刑人犯如原裁定附表所示之罪，分別經原裁定附表所
    示之法院判處如原裁定附表所示之刑，且均分別確定在案(
    附表編號3之犯罪日期應更正為107/08/22下午6時20分回溯2
    6小時內某時)，又原裁定附表編號1、3、5所示之罪不得易
    科罰金，而附表編號2、4、6至7所示之罪則得易科罰金，屬
    刑法第50條第1項但書第1款情形，依同條第2項規定，須經
    受刑人請求檢察官聲請定其應執行刑，始得依刑法第51條規
    定定其應執行刑，而本件受刑人業具狀請求檢察官就附表所
    示各罪之刑聲請合併定其應執行刑，有臺灣桃園地方檢察署
    依102年1月23日修正刑法第50條調查受刑人是否聲請定應執
    行刑調查表可佐。是原審審核卷證結果，認檢察官聲請為正
    當，定其應執行刑為有期徒刑2年8月，經核係在各宣告刑中
    刑期最長（有期徒刑7月）以上，各刑合併之刑期以下之範
    圍內，與刑法第51條第5款所定之外部界限並無違背，亦未
    逾越自由裁量之內部界限（附表編號1至6所示之罪前曾經裁
    定定應執行有期徒刑2年，加計附表編號7之罪前曾經判決定
    應執行有期徒刑11月，總和為有期徒2年11月）。
　㈡本院綜衡卷存事證及受刑人所犯數罪類型、次數、各罪之侵
    害法益、個別罪質內容、各罪犯罪情節、對其犯罪應予之整
    體非難評價等一切情狀，認原審所定之應執行刑，並未逾越
    法律所規定之範圍，亦無明顯過重而違背比例原則或公平正
    義之情形，於法並無違誤，其所酌定之應執行刑，難認有顯
    然濫用裁量權限而未當之情形。準此，受刑人泛稱原裁定有
    違責任遞減原則、限制加重原則、罪刑相當原則、公平正義
    原則、比例原則云云，容非可採。
　㈢又個案情節不同，尚難比附援引，亦無拘束法院裁量權自由
    行使之效力，且個案合併定其應執行刑之審酌均有其考量，
    要難以他案合併定應執行刑所酌減之刑度較本件原裁定所減
    之刑度為多，即謂原裁定有何不公平之處。是受刑人泛以無
    關之他案為據，請求本院另為公正之裁定云云，亦委無可憑
    。
五、綜上，原裁定並無違誤或不當之處，受刑人徒憑己意，泛稱
    原裁定違反罪刑相當、限制加重原則、責任遞減原則、比例
    原則、公平正義原則，並以無關之他案為據，空言指摘原裁
    定不當而請求重新定其應執行刑云云，其抗告為無理由，應
    予駁回。
據上論斷，依刑事訴訟法第412條，裁定如主文。
中　　華　　民　　國　　109 　年　　8 　　月　　25　　日
                  刑事第二十一庭審判長法　官  許宗和
                                      法　官  黃惠敏
                                      法　官  章曉文
以上正本證明與原本無異。
如不服本裁定，應於收受送達後五日內向本院提出抗告狀。
                                      書記官  陳媖如
中　　華　　民　　國　　109 　年　　8 　　月　　27　　日